【裁判字號】    93,訴,452
【裁判日期】    950330
【裁判案由】    損害賠償
【裁判全文】
臺灣臺北地方法院民事判決               93年度訴字第452號
原      告  台灣凸版國際彩光股份有限公司
法定代理人  乙○○○
訴訟代理人  陳長律師
複代理人    簡靖芬律師
被      告  萬海航運股份有限公司
法定代理人  丙○○
訴訟代理人  劉貞鳳律師
上列當事人間損害賠償等事件，本院於95年3月2日言詞辯論終結
，判決如下：
    主  文
被告應給付原告日幣肆仟陸佰萬元及新台幣肆拾柒萬柒仟貳佰肆
拾陸元，並自民國九十三年二月四日起至清償日止，按年利率百
分之五計算之利息。上開給付日幣部分，被告得按給付時臺灣銀
行公告之日幣即期賣出匯率折合新台幣給付之。
原告其餘之訴駁回。
訴訟費用由被告負擔百分四十五，餘由原告負擔。
本判決第一項於原告以新台幣伍佰零陸萬元為被告供擔保後得假
執行，但被告如以新台幣壹仟伍佰貳拾萬元或同額之第一商業銀
行建成分行無記名可轉讓定期存單為原告預供擔保，得免為假執
行。
原告其餘假執行之聲請駁回。
    事實及理由
一、原告起訴時先位聲明原請求被告應給付原告日幣6,850萬圓
    及新台幣483,546元，及其法定遲延利息，嗣於訴訟中擴張
    聲明為被告應給付原告日幣4,600萬圓及新台幣19,086,546
    元及其法定遲延利息；另備位聲明原請求被告應給付原告
    新台幣22,424,096元，及其法定遲延利息，嗣於訴訟中擴張
    聲明為被告應給付原告新台幣33,820,346元及利息，核係屬
    擴張應受判決事項之聲明，依民事訴訟法第255條第1項第3
    款規定，應予准許，合先敘明。
二、原告起訴主張：
（一）原告為國內彩色濾光片製造廠商，因生產需要，於92年3
      月間，自日本進口精密生產機器設備乙批來台，共18箱，
      分裝於六櫃，其中三只為40呎密封貨櫃，三只為平板櫃（
      Flat Rack），由被告所屬之「萬海一六五號」輪（Wan
      Hai 165），自日本神戶（KOBE）港運送來台，並由被告
      簽發載貨證券。由於系爭貨物為精密機器，託運當時即特
      別要求被告人員須將系爭貨物存於船艙內運送，以免發生
      濕損，並獲得被告人員明確同意。詎原告領貨拆封時，發
      現其中一只平板櫃（編號：TOLU0000000）所裝貨物（折
      割機）遭海水嚴重滲入侵蝕，拆封時更有海水漏出，雖由
      日本在台工程師搶救清除，但系爭貨物（折割機）已嚴重
      受損。事後追查，始悉被告違反約定，非僅未將系爭貨物
      置存於船艙內運送，反而將其置於甲板最上層，造成本件
      貨損，原告原本雖有投保貨物運送險，更因為被告違約甲
      板運送而無從獲得賠付。運送人應使貨艙或其他供載運貨
      物部分適合於受載、運送與保存，並對於承運貨物之裝載
      、卸載、搬移、推存、保管、運送及看守，應為必要之注
      意及處置。運送人如將貨物裝載於甲板上，致生毀損或滅
      失者，更無卸責之理。是被告應就本件貨損負運送契約債
      務不履行及侵權行為之損害賠償責任，為此提起本件訴訟
      。
（二）本件貨物濕損，係在被告運送途中發生：
  １、系爭貨物於92年2月27日完成梱包作業（系爭貨物係採防
      潮包裝，即以密閉木箱及Crystal Barrier包裝）送抵泉
      洋港運株式會社時，係處於完好正常狀態，有ALL NIPPON
      CHECKERS CORPORATION檢定公司出具之證明書可稽，並與
      被告提出之被證16號所載「2月27日各貨物均經過塑膠墊
      覆蓋，送入倉庫時也未受損或有任何註記」相符。系爭貨
      物於裝櫃時仍處於正常完好狀態，毫無任何異常情狀，此
      揆諸NIPPON KAIJIKENTEI KYOKAI檢定社出具之證明書上
      並無任何貨物異常之註記自明。再由被告簽發之清潔載貨
      證券，益證系爭貨物交運時之狀態完好。系爭貨物於92年
      3月15日運抵原告工廠，進行拆裝作業時，即發現嚴重濕
      損，有負責拆裝作業人員之陳述書為憑。上開濕損貨物，
      除經原、被告分別委請公證人進行檢驗，皆確認貨物因受
      到海水污染，有濕損情形外，另系爭貨物之保險人即日商
      三井住友海上火災產物保險股份有限公司台北分公司亦委
      請JAPAN MARI NESUR VEYORS & SWORN MEASURERSASSO
      CIATION NKKK (TAIWAN ), LTD.（下稱NKKK(TAIWAN)LTD.
      ）就系爭濕損貨物進行檢驗，經NKKK(TAIWAN) LTD.於92
      年3月18日、19日所為檢驗及同年4月8日會同被告公證人
      即中華海事檢定社／Mr.B.H.Droh（卓邦煌）就系爭濕損
      貨物檢驗結果，均顯示在受潮／生鏽的部位實施鹽份測試
      ，有明顯的鹽份反應，系爭貨物受潮、生鏽（損害）之原
      因是受到海水弄濕，即系爭貨物損壞是在從日本神戶（港
      ）到台灣高雄（港）的航行途中，受到海水的弄濕。（Ou
      r opinion（3）By ourinspection, the damage was cau
      sed by sea water during the voyage from Kobeo Kaoh
      siung），且被告公證人檢驗結果與NKKK(TAIWAN) LTD.上
      開檢驗結果相同。基上，足證系爭貨物濕損確實是發生在
      被告負責之海上運送途中。
  ２、本件被告雖以系爭貨物之包裝於存放泉洋港運株式會社倉
      庫期間已發生破損為由，辯稱系爭貨物濕損並非發生在伊
      負責之海上運送階段云云，惟系爭貨物係採符合日本工業
      標準即JIS Z1403之防潮包裝，對照證人戊○○於94年9月
      15日庭期證稱「機台內的水應該是包裝後進入，因為有水
      不能真空包裝」及「依照工作經驗，本件的包裝與處理過
      的類似機台的包裝幾乎都是一樣」，可知本件系爭貨物包
      裝應無包裝不固情事。對照被告所提被證16號所載「2
      月27日各貨物均經過塑膠墊覆蓋，送入倉庫時也未受損或
      有任何註記」及ALLNIPPON CHECKERS CORPORATION檢定公
      司出具之證明書，可知系爭貨物於完成捆包送抵泉洋港運
      株式會社時係處於完好正常，無任何破損之狀態。此外，
      系爭貨物於裝櫃時仍處正常完好狀態，毫無任何異狀，有
      NIPPON KAIJIKENTEI KYOKAI檢定社出具之證明書可稽。
    假設本件被告所為系爭貨物包裝於存放泉洋港運株式會社
      倉庫期間已發生破損，系爭貨物濕損應係發生在泉洋港運
      株式會社存放期間之推論可以成立，則上開證明書及被告
      所簽發之載貨證券上焉有不為異常註記之理？
  ３、又日商後籐回槽店株式會社於貨主發現貨損（92年3月15
      日）後第二日函覆三菱商事TECHNO株式會社之文中，僅說
      明釐清系爭貨物之捆包／封箱應無問題，並未斷定系爭貨
      物濕損即係發生存放在泉洋港運倉庫期間，被告執此指稱
      系爭貨物濕損係發生在泉洋港運倉庫存放期間，自屬率斷
      ，不足為採。
  ４、另泉洋港運倉庫所在當地於92年3月1日及3日之天氣雖有
      下雨記錄，惟由被證17號所載，可知3月1日及3日之降雨
      量分別不過為22mm及4.6mm，而揆諸證人戊○○證稱「包
      裝袋割開的時候，水一直流很久，大概有水桶三桶左右的
      水」，可知3月1日及3日之降雨量與自系爭貨物包裝內流
      出的水量，二者顯不相當，故雨水絕非是造成系爭貨物濕
      損的原因。本件被告對於系爭貨物並無包裝不固情事並不
      爭執，參照證人戊○○證稱「本件的包裝與處理過的類似
      機台的包裝一樣」，足證系爭貨物之包裝應具有基本防護
      貨物安全的能力，不致於連碼頭邊之海風都無法防禦，否
      則，系爭貨物即便未曾存放於泉洋港運倉庫，豈非亦會因
      海上運送及於碼頭裝卸期間受海風影響而受有損害。本件
      被告以系爭貨物於裝載上船前曾存放於碼頭附近倉庫，推
      論系爭貨物濕損係於存放倉庫期間，因海風鹽分附著及遭
      雨水淋濕所致，顯不足採。
  ５、本件系爭貨物濕損係因被告運送途中受到海水污染所致，
      有相關公證報告為憑。且有關硝酸銀之檢測係早在92年3
      月18日已實施，被告指稱係在拆開包裝後24天才實施，亦
      與事實不符。
（三）本件甲板運送並不合法：
  １、除非取得託運人同意，平板櫃應採艙內（甲板下）運送，
      此除有原告先前分別依平板櫃之特殊性、航運實務及保險
      實務等所提出之相關證物可以證明之外，於美商美國總統
      輪船公司擔任大副及船長17年，且自1984年至1992年間，
      每年都會自日本神戶（Kobe）航行至高雄四～六次之船長
      Gary M.Schmidt於其陳述書亦表明「任何裝有如系爭提單
      所載機器設備的平板櫃，或任何其他易受雨水或浪花濕損
      的貨物，均應放置於甲板下；尤其是在天氣極不穩定且波
      濤洶湧的月份當中，更應將該等貨物存放於甲板下，因此
      ，如果平板櫃係裝載易遭水損的貨物，將其放置於甲板上
      ，係極不合常例。」，此外，處理海上貨物運送有關爭議
      長達34年之美國律師Stanley L. Gibson於就本件個案所
      提出之意見書中亦指出「運送人不得將貨物放置甲板上運
      送，除非（1）託運人明示同意貨物得放置於甲板上運送
      或（2）依港口慣例，得將貨物放置於甲板上運送，…上
      述規定並為美國最高法院處理平板櫃貨物甲板上運送時所
      適用。」、「美國法院依清潔提單處理平板櫃甲板上運送
      的案例，認為：已確立在無合意或既定慣例下，清潔提單
      含有甲板下裝載之意…，甲板上裝載通常將構成不合理偏
      航，因貨物已不合理的暴露於不可預期的額外風險中，運
      送人應負責證明該偏航之合理性，在本案中，當事人並未
      同意甲板上裝載，…，為回應Nippon關於系爭船舶係一現
      代化貨櫃輪，配備有貨櫃甲板上運送設備之爭辯，法院特
      別援引有關平板櫃及全閉式貨櫃之差異：「縱使Westwood
      Cleo係一艘貨櫃船，系爭貨載未裝載於全閉式貨櫃中，
      因此將遭受甲板上裝載所伴隨的傳統風險，尤其是暴露於
      風雨等自然力中。」，在在足證本件被告將系爭平板櫃為
      甲板運送並不合法。陽明海運股份有限公司日本子公司函
      中，就平板櫃之放置，其全文係載「基本上，要求UNDER
      DECK（即置放於船底艙），因SPACE TIGHT等原因，變成
      ON DECK（即貨物置放於甲板）的情況，有ON DECK情況下
      ，BOOKING時的擔當者，應向聯絡窗口提出ON DECK置貨…
      的意思，以取得了解、同意。」職此，平板櫃並非絕對不
      能為甲板運送，惟其前提必需事先告知託運人並取得同意
      。被告斷章取義辯稱運送人有權決定是否將平板櫃為甲板
      運送，自不足採。被告提出之台灣高等法院94年度保險上
      字第一號民事判決所採平板櫃可以為甲板上運送之見解，
      不過是該案承審法官個人之看法，並無任何法律上見解之
      拘束力，且該見解並不正確，該案目前係上訴於最高法院
      審理中。
（四）平板櫃為甲板運送並非航運慣例：
  １、本件系爭貨物於託運前及運託之時，株式會社住友倉庫業
      一再向被告在日人員（丁○○○）要求系爭貨物必須為艙
      內（甲板下）運送，被告在日人員並就此承諾，此除有當
      時負責交涉人員即甲○○○之陳述書可為證明之外，並經
      甲○○○到庭證稱屬實。退萬步言，縱使系爭貨物於託運
      時未要求必須為艙內運送，惟由於平板櫃並無堅固且具水
      密性之櫃壁可以對貨物提供任何保護，故不論是我國抑或
      美、日等國學者意見、航運、保險實務及法院見解，均認
      平板櫃應為甲板下運送，若未經託運人明示同意而將平板
      櫃置放於甲板上運送係構成不合理偏航。因為平板櫃異於
      一般貨櫃的特殊性，故當負責系爭貨櫃裝載作業的三井倉
      庫株式會社發現系爭平板貨櫃未能（不論是依貨方要求或
      航運慣例要求）裝載於艙內之情形下，乃特別通知被告，
      倘如被告所稱平板櫃與一般密閉貨櫃無異，運送人保有自
      由調配裝載位置之權利，則為何一般貨櫃未能裝載於艙內
      時，不需要特別通知，而平板櫃未能為艙內運送時，卻要
      為特別通知，由此，適足證平板櫃應與一般貨物為相同處
      理，為艙內運送，若運送人違反此原則，致貨物受有損害
      ，自應負不合理偏航之損害賠償責任。
  ２、本件原告雖提出中華民國海運聯營總處94年9月20日回函
      ，指稱：經該處取得四家經營貨櫃船業務之主要會員公司
      之意見，認為無論是何種貨櫃（包括平板櫃），均可裝載
      於甲板上運送，不須經託運人之同意云云，惟中華民國海
      運聯營總處係由船公司同業所組成，該處所出具之意見自
      欠缺公正，有偏頗之虞，不足以採信。上開所指四家會員
      公司之意見，並非如被告所指運送人可以自由決定，不受
      任何限制地決定平板櫃應為艙內或甲板上運送，茲說明如
      下：A公司：…至於平板櫃或開頂櫃是否適合置放於甲板
      上運送，海商法對此並無特別規定，蓋因貨物是否適合置
      放於甲板上，在貨櫃運送中，仍須視貨物性質而定…。（
      本件系爭貨物於託運時，業告知被告在日人員系爭貨物為
      精密儀器，有證人甲○○○及丁○○○之證詞為憑，其性
      質顯然不適合置放於甲板上運送。Ｂ公司：…若託運人明
      示要求裝於艙內者……，運送人仍保留拒絕或自由調配裝
      載位置之權利。（託運人既已明示要求為艙內運送，若運
      送人違反該約定逕為甲板上運送，應構成債務不履行。）
      D公司：…在託運人有義務確保貨物的外包裝適載的情況
      下，運送人應有權利將平板櫃置於甲板上做運送。（本件
      系爭貨物於託運時，並未向運送人確保外包裝係適合甲板
      上運送。）綜上，可知平板櫃之得為甲板上運送，係有
      其前提要件。本件被告略而不提，竟謂平板櫃於任何情況
      下，均得由運送人自行決定是否為艙內或甲板上運送，顯
      不足採。
（五）被告不得主張單位責任限制：
      本件因屬不合理之甲板上運送，本身即為一種故意或重大
      過失行為，運送人對因此所發生之貨物毀損滅失，依海商
      法第70條第4項規定，應負完全的賠償責任，並不得主張
      單位限制責任之利益，而且應負絕對的賠償責任，不得主
      張其已盡海商法第63條規定之必要注意及處置而免責，易
      言之，於因非法甲板運送而構成不合理偏航之情況下，運
      送人即被告將喪失單位責任限制，有關應盡適當注意及有
      關免責事由之抗辯權利。故被告就系爭貨損應負完全、絕
      對的賠償責任。
（六）本件貨損金額：
  １、修復費用：原告因系爭貨物受有濕損而支出修費費用日幣
      4,600 萬元。
  ２、修復後之運送及保險費用等：新台幣448,161元：
     （1）運送費用等：新台幣426,279元（原證5號），該筆費
          用業經原告於西元92年6月30日支付予台灣住倉股份
          有限公司。（原證42號）
     （2）保險費：依原告與保險公司訂立之海上貨物保險合約
          第9條及第11條約定「保險金額為商業發票所載金額
          加乘10％」、「保險費率為0.15％」（原證32號請參
          照），本件保險金額為￥50,600,000（￥46,000,000
          ×110％，依當時匯率0.2883計算，相當於NT$14,
          587,980，其保險費為NT$21,882（NT$14,587, 980×
          0.15％），該筆費用業經原告於92年7月31日日支付
          予保險公司（原證43號）。
     （3）使用利益之損害：新台幣18,603,000元。
          原告生產每片彩色濾光片可獲得之利益即營業淨利為
          新台幣2,067元（原證44號），原告前所提出之原證
          35號係上線生產前之利益估算，惟生產銷售之實際利
          益為每片新台幣2067元，故原告因系爭貨物濕損所受
          之使用利益損害為新台幣18,603,000元（NT$2,067
          ×9,000）。
     （4）公證費用：新台幣35,385元。
  ３、本件系爭受損機器 (AUTOMATIC GLASS CUTTING SYSTEM
      ）確實為原證32號海上／航空貨物運送保險合約所含括之
      保險標的物，此對照系爭貨物發票與日商三井住友海上火
      災產物保險股份有限公司台北分公司出具之保險明細，二
      者所載發票號碼均為OSA-EB（B）H0306A，貨物品名均為
      AUTOMATICGLASSCUT TING SYSTEM，及保險明細所載金額
      （￥256,300,000）於加計一成前（按，保險實務慣例，
      均以貨物價格加計一成後之金額作為保險金額），與系爭
      貨物發票所載金額同為￥233,000,000，自明。
  ４、依前揭保險合約第2條約定，該合約之有效期間雖至民國
      92年4月10日止，惟該合約於期間屆滿前 (即92年3月21
      日)，業經雙方合意延長保險期間至92年4月30日止，嗣更
      先後合意自92年4月30日延長至92年12月31日，及自92年
      12月31日至當事人任何一方通知本合約終止為止。截至目
      前為止，該保險合約仍屬有效存在，故不論是系爭貨物發
      生濕損或送修期間，均在該保險合約有效期間內，原告據
      此請求被告賠付原告因系爭貨物濕損、送修所支付之相關
      保險費用，應為法所允許。
  ５、本件原告已提出相關發票、收據及會計師查核報告等單據
      證明確實就系爭機器受有主張金額之損害，縱被告認為原
      告就使用利益部分損害之舉證仍有不足，惟依民事訴訟法
      第222條第2項規定，當事人已證明受有損害而不能證明其
      數額或證明顯有重大困難者，法院仍應審酌一切情況，依
      所得心證定其數額。
（七）爰以先位聲明請求：（１）被告應給付原告日幣4,600圓
      及新台幣19,086,546元暨自本件起訴狀繕本送達之翌日起
      ，按年利率5％計算之利息；（２）願供擔保請准宣告假
      執行。其備位聲明則求為：（１）被告應給付原告新台幣
      33,820,346元暨自本件起訴狀繕本送達之翌日起，按年利
      率5％計算之利息；（２）願供擔保請准宣告假執行
三、被告則以：
（一）本件貨物濕損，應係存放於日本神戶港泉洋港運株式會社
      的倉庫期間所發生，與被告無關：
  １、本件貨物是裝在無櫃壁的平板貨櫃上，故貨物的外包裝，
      可一目瞭然。若外包裝有破損（例如：塑膠布及木箱有破
      損），在託運人將該平板貨櫃運到裝貨港貨櫃場時，或在
      原告於卸貨港貨櫃場提領該平板貨櫃時，自會註明於貨櫃
      交接單或貨櫃運送單，以釐清責任。今貨櫃交接單及貨櫃
      運送單上均無任何異常的註記，顯示本件平板貨櫃及其所
      裝貨物之外包裝當時均狀況良好。而在原告工廠拆除本件
      貨物包裝之啟德機械起重工程公司，亦出具報告證明該公
      司在拆除木箱及外包裝時，並未發現任何異狀；當時在現
      場作業之戊○○亦證稱木箱及木箱外的帆布均無破損，三
      層內包裝也外觀完好，拆掉的包裝經檢查也未發現破洞，
      足證本件平板貨櫃所裝貨物之木箱及包裝，在交給原告當
      時確實狀況良好。
  ２、受託運人委託調查貨損原因之日商後籐回槽店株式會社，
      認為託運人託運的貨物全部共18箱，均係於同一時間，以
      同一條件、同一封箱規格實施封箱，但只有第2箱貨物是
      在泉洋港運株式會社的倉庫裝櫃、存放，故若只有第2箱
      貨物發生濕損生鏽情形，應係在該倉庫所發生。對照本件
      以平板櫃裝載之貨物（包括系爭貨物在內共3只平板櫃）
      ，在海運期間均是存放於船舶甲板上第3層的位置，嗣運
      抵高雄港後，亦均是存放於高雄港第63號碼頭貨櫃場，等
      候原告領取，而3只平板櫃及其上貨物在交給原告時，均
      外觀完好，足證第2箱貨物之濕損生鏽，應是在本件貨物
      存放於泉洋港運的倉庫期間所發生。
  ３、對照中華海事檢定社公證人以硝酸銀溶劑在本件貨物一些
      生鏽處測試後，發現有些位置出現鹽分反應，有些位置並
      無鹽分反應，亦即濕損係淡水及鹽水所造成，並非全部係
      鹽水所造成，顯然貨損不可能如原告所述係海運途中因海
      水侵入所致（若是海水，應該全部皆有鹽分反應。）再者
      ，該硝酸銀測試係在92年4月8日所為，距離原告92年3月1
      5日拆開包裝已過24天，該鹽分是否在原告92年3月14日領
      貨時就已存在，令人質疑。由於本件貨物在泉洋港運株式
      會社的倉庫期間，係放置於倉庫外屋簷下長達5天，而倉
      庫就在港邊碼頭上，貨物自會附著海風或大氣中的鹽分，
      且當時曾下雨，故可合理推論本件貨物在泉洋港運株式會
      社倉庫存放期間包裝有破損（由戊○○在拆除本件貨物之
      包裝時，並未發現其破損觀之，該破損應極輕微），導致
      雨水侵入，再加上附有鹽分的海風吹襲長達5天，因此才
      會導致濕損處有些有鹽分反應，有些則無。
  ４、本件貨物既係於泉洋港運株式會社倉庫保管期間發生濕損
      ，並非在交給被告運送後發生，亦即，貨損並非發生於被
      告占有保管貨物期間（包括陸上及海運期間），而泉洋港
      運株式會社又係為住友倉庫株式會社處理全部貨物裝箱後
      交運前之有關事宜，故被告對本件貨損並無任何責任可言
      ，原告請求被告賠償貨損，顯無理由，應予駁回。
  ５、原告所提出原證36及37之證明書，只能證明本件貨物在92
      年2月27日運抵泉洋港運的倉庫時，及92年2月28日在該倉
      庫裝櫃時，外觀良好而已，並不能證明本件貨物之包裝在
      該倉庫存放期間（92年2月27日至3月3日），並無破損（
      如前所述，該破損連負責拆除作業之人均未發現），鑑於
      92年3月1日及3日該倉庫之天氣為下雨，本件貨物之濕損
      應係在該倉庫發生，彰彰甚明。
  ６、本件貨物在原告工廠拆除木箱外的塑膠布、木箱及三層內
      包裝時，根本無水流出，當時負責拆除作業之啟德機械起
      重工程有限公司，雖出具「機器搬入報告」，稱本件貨物
      在日本工程師拆除內包裝塑膠膜時發現有水漏出；該公司
      當時在場作業的職員戊○○，雖出具陳述書，稱本件貨物
      在割開三層內包裝時，均有大量污水流出，並於鈞院94年
      9月15日庭期證稱在割開三層內包裝時，有水流出來，且
      流很久，大概有一般小水桶三桶左右的量，水未接起來，
      但當時有拍照云云（請見該日筆錄）。惟詳觀原告於93年
      12月30日陳報狀所提出之彩色相片，其中有92年3月15日
      在原告工廠拆除本件貨物包裝之相片3張（在原證28第3頁
      ，相片標題為「台灣凸版空地東門前捆包開捆」），卻完
      全無水流出的情形，地面也無水漬。顯然當時根本無水流
      出。查本件貨物是在無塵室操作之機器，且價值昂貴，若
      本件貨物在92年3月15日拆除包裝時有大量水流出，為何
      未拍到有水流出的相片存證？為何水未搜集供檢驗？當時
      在現場的原告、保險公司及公證人為何仍讓本件貨物搬進
      無塵室內，而不保留現場並通知被告派人會同公證，反而
      要求託運人及住友倉庫在日本調查貨損原因？為何在92年
      3月17日保險公司的公證人檢查過貨物後，仍不發貨損通
      知給被告？為何在92年3月19日收到託運人及住友倉庫的
      調查報告後，仍不發貨損通知給被告，反而拖到92年3月
      24日始發貨損通知給住友倉庫在台灣的子公司台灣住倉股
      份有限公司（SumisoTaiwan Co., Ltd.），並在貨損通知
      上註記貨物是「破損」，而非「濕損」？為何遲至24天後
      之92年4月8日才安排被告公證人會同檢查貨損？這一連串
      不合常理的行為，在在證明本件貨物在拆除包裝時，根本
      無水流出。
（二）本件平板貨櫃，住友倉庫株式會社並未與被告約定應放置
      於船艙內運送：
  １、本件裝載系爭貨物之平板貨櫃，被告並未與住友倉庫株式
      會社約定應裝載於船艙內，此由被告日本事務所之海運運
      費報價單、泉洋港運株式會社之Dock Receipt（內容與本
      件載貨證券相同，被證4之1及Contain er Load Plan（貨
      櫃裝貨明細，被證8）、本件載貨證券（原證1），均未註
      明該平板貨櫃應裝載於船艙內，可得證之。當時與住友倉
      庫株式會社洽談本件貨運之日本萬海公司承辦人丁○○○
      及阪本仁，亦出具陳述書，證明當時確實未約定應為船艙
      內運送。丁○○○於鈞院94年5月26日庭期，亦證稱當時
      並未與住友倉庫株式會社約定船艙內即甲板下運送，而住
      友倉庫株式會社甲○○○在該庭期，亦證稱從未以書面與
      日本萬海公司或丁○○○約定甲板下運送（請見該庭期筆
      錄）。則本件貨櫃裝載於甲板上運送，自無違約可言，亦
      未違反載貨證券之文義性。
  ２、日本萬海公司丁○○○對其陳述書所載：「2003年3月4日
      接到神戶港貨櫃碼頭貨櫃調度公司三井倉庫株式會社通知
      ，本件貨櫃以及其他特殊櫃當時都無法做船艙內裝載，故
      都做甲板裝載。」於鈞院94年5月26日庭期證稱：「確實
      有收到三井倉庫的通知，但並不是直接向我通知，是通知
      日本萬海公司作業人員。」該三井倉庫的通知，係三井倉
      庫在完成貨櫃裝船、卸船作業後之例行通知，並非特別針
      對本件平板貨櫃或原告同一航次全部6只貨櫃（包括3只平
      板貨櫃及3只一般貨櫃），所為之特別通知，有三井倉庫
      於92年3月4日，即本件承運船舶在神戶港完成裝卸貨櫃作
      業後，發給所有相關人士（包括日本萬海公司）之傳真信
      函，可資證明。該傳真信函附有裝卸貨櫃的工作報告（上
      載裝卸貨櫃之時間及數量）、異常貨櫃清單（上載受損貨
      櫃之資料）、裝船冷凍貨櫃交接單（上載裝船冷凍櫃資料
      ）、危險貨物艙單（上載裝有危險貨物之貨櫃資料）、冷
      凍貨物艙單（上載裝船冷凍貨櫃內貨物資料）、超高及超
      寬貨物艙單（上載裝有超高及超寬貨物之貨櫃資料，丁○○○就是從這艙單獲知由神戶港運往高雄港的全部特殊櫃
      ，包括本件平板貨櫃，均裝載在甲板上）、卸船冷凍貨櫃
      交接單（上載卸船冷凍櫃資料）。由於丁○○○的陳述書
      ，係為原告本件訴訟而作，其稱接到三井倉庫通知，本件
      貨櫃以及其他特殊櫃當時都無法做船艙內裝載，故都做甲
      板裝載云云，僅是為便於說明他是從三井倉庫的通知，獲
      悉本件貨櫃是裝載在甲板上而已。迺原告竟將之斷章取義
      ，辯稱被告當初應有承諾將本件貨櫃裝載於船艙內，否則
      三井倉庫何必在發現不能為船艙內裝載時，多此一舉特別
      通知被告？原告所辯，與事實不符。
（三）被告將本件平板貨櫃裝載於「萬海165號」全貨櫃輪之甲
      板上運送，合乎航運習慣：
  １、中華民國海運聯營總處81年6月3日函，指出貨櫃裝載於全
      貨櫃輪之甲板上運送，已為航運習慣所允許。為查明該貨
      櫃是否包括開頂櫃及平板櫃等特殊櫃，被告訴訟代理人於
      94年9月7日向其函詢。中華民國海運聯營總處於94年9月2
      0日回函，稱已取得經營貨櫃船業務之主要會員公司四家
      之意見，茲將之摘錄如下：A公司：貨櫃船為使其裝載量
      能做最有效之利用，設計上都會將一部分貨櫃裝載於甲板
      上，因此甲板上會配備特殊的固定結鎖裝置，俾使貨櫃不
      易滑落水中。再者，貨櫃在設計及建造之初，業已考慮要
      照管貨物於海上運送期間之安全。將貨櫃裝載於甲板上，
      對貨物本身的安全或品質並無影響，一般公認甲板運送是
      殆屬當然的航運習慣。至於平板櫃或開頂櫃是否適合甲板
      上運送，海商法對此並無特別規定，只要運送人於運送期
      間對承運貨物之裝載、卸載、搬移、堆存、保管、運送及
      看守，已為必要之注意及處置（海商法第63條參照），無
      論是何種貨櫃（包括開頂櫃及平板櫃）置放於甲板上，都
      應認為法律或航運習慣所許，且運送人已完成其運送責任
      。B公司：貨櫃裝載於貨櫃專用船之甲板上，已為航運習
      慣所允許。此處所言之貨櫃，含普通櫃、開頂櫃或平板櫃
      等。在實際作業上，若託運人明示要求裝於艙內，或在配
      艙允許情況下，運送人將盡可能安排開頂櫃或平板櫃裝於
      艙內，惟此部分，運送人仍保留拒絕或自由調配裝載位置
      之權利。C公司：將貨櫃裝載於全貨櫃輪之甲板上，係航
      運習慣所允許之運送方式，而該貨櫃之種類包含一般貨櫃
      、冷凍櫃、開頂櫃及平板櫃等類型之貨櫃。D公司：依海
      商法第73條但書之後段文字，以及學者梁宇賢、林群弼、
      張新平等之見解，同時以貨櫃運輸較諸其他類型商船於甲
      板上裝載更加有保護貨物之能力觀之，全貨櫃輪為甲板上
      運送，應為航運習慣所允許。甲板上的裝載若將開頂櫃及
      平板櫃排除，將使貨櫃運輸業者的排艙及積載作業大大受
      影響，因此在託運人有義務確保貨物的外包裝適載的情況
      下，運送人應有權利逕將平板櫃及開頂櫃置於甲板上運送
      。2.綜合上述國內四家貨櫃運輸業者的意見，可知在航運
      習慣上，無論是何種貨櫃（包括開頂櫃及平板櫃），均可
      裝載於全貨櫃輪之甲板上運送，不須經託運人之同意；即
      使託運人明示要求裝於船艙內，運送人仍保留拒絕或自由
      調配裝載位置之權利。中華民國輪船商業同業公會全國聯
      合會80年11月7日函，即指出：「貨櫃專用船之貨櫃運送
      ，依習慣可裝在甲板上，亦可裝於艙內，基於裝載配艙之
      需要，對是否裝甲板或艙內，運送人有絕對的選擇權。貨
      方若要求其貨物（櫃）須裝艙內，必須以書面聲明。」
      就本件貨物，住友倉庫並未以書面向日本萬海公司或丁○○○聲明必須裝於甲板下，本件載貨證券亦未註明貨物須
      裝於甲板下，而丁○○○或日本萬海公司也從未承諾貨物
      須裝於甲板下運送，則本件貨物裝於甲板上運送，自屬合
      法，並無違約可言，亦未違反載貨證券之文義性。日本萬
      海公司丁○○○於鈞院94年5月26日庭期，除證稱住友倉
      庫株式會社從未提出船艙內運送之條件外，並證稱實務上
      平板櫃等特殊櫃可裝在甲板上運送，從未聽說特殊櫃裝在
      甲板上要經貨主許可，若貨主以貨物須裝在甲板下為運送
      條件時，日本萬海公司不會承接此筆交易。丁○○○之証
      詞，與前述國內四家貨櫃運輸業者之意見，完全相同，足
      証被告在未與住友倉庫約定船艙內運送之情形下，將本件
      平板貨櫃裝載於「萬海165號」全貨櫃輪之甲板上運送，
      完全符合航運習慣。
  ２、原告提出陽明海運公司日本子公司之信函，主張平板櫃原
      則上應置於船艙內，若例外需置於甲板上，應先取得客戶
      了解同意後，方可實行云云。惟該函係稱對於要求船艙內
      裝載的特殊櫃，有可能因艙位擁擠的關係而變成甲板上裝
      載，此時應向訂艙客戶告知並取得了解。顯然仍以有船艙
      內裝載之要求為前提，對照日本萬海公司丁○○○及阪本
      仁之陳述書，均提及住友倉庫於本件貨損發生後，一再要
      求其確認當初曾接到船艙內裝載之要求，並予以承諾，可
      知必須貨方曾為船艙內裝載之要求，且船方予以承諾後，
      船方始有義務於甲板裝載時，取得貨方之了解及同意。今
      原告對於其所主張住友倉庫與日本萬海公司曾約定船艙內
      裝載乙事，始終無法提出任何文件證明之，而丁○○○亦
      已向鈞院證稱住友倉庫從未要求其為船艙內運送，則原告
      主張被告違法為甲板運送云云，顯不可採。
  ３、原告提出二家日本航運業者之傳真函，主張若事前未得到
      貨主之了解同意，不會逕將特殊櫃為甲板上運送云云。惟
      該二函是住友倉庫於本件貨損發生後，以貨方身份向二家
      日本航運業者詢問之答覆，自欠缺客觀性及代表性，無法
      排除該二家日本航運業者為向住友倉庫攬貨而順應其要求
      發函之可能，自不能將該二函所述視為航運習慣。
  ４、平板櫃並無可遮風避雨的櫃壁，本就無防水功能，託運人
      既決定將貨物裝載於平板櫃上交運，自應確保貨物的外包
      裝適載，可遮風避雨，尤其對本件係安裝於無塵室操作之
      機器而言，更應確保其包裝之水密防塵性，俾使其在陸上
      及海上期間，均不受雨水及海浪之侵入。原告提出之日本
      三井住友海上火災保險株式會社函，稱沒有防水性的貨櫃
      （包括開頂櫃及平板櫃），如置於甲板上，就容易因雨水
      及浪潮而受害，在保險上一定要將貨物放於船艙內，若放
      在甲板上，保險公司就毫無責任可言云云。此函所述，實
      似是而非，完全漠視託運人本身應確保貨物外包裝水密之
      責任，蓋平板櫃貨物在陸上期間亦有遭雨水淋濕之可能，
      且不論在陸上或海上期間，若貨物因包裝不固而濕損，即
      使是投保全險，亦不予理賠（請見本件貨物之保險單所附
      之協會貨物保險條款（Ａ），其第4條第3款即規定因被保
      險標的物包裝不良或配置不當引起的損害或費用不賠，中
      譯文請見附件22。本件貨物之保險單所附之陸上貨物運送
      險條款（Ａ）第3條第3款亦有相同規定。）故該函所述並
      不可採。再者，該函所涉者，只是保險公司承保風險的問
      題，與航運實務或習慣無關，原告以該函主張平板櫃依慣
      例應為船艙內運送云云，顯不可採。
  ５、至原告所提出之美國船長及美國律師之陳述書，因渠等意
      見均係以「本件貨物在航行中遭海水濕損」及「原告曾透
      過住友倉庫要求被告為甲板下運送」為前提，與本件事實
      不符，其意見自已偏頗而無可採。
（四）系爭貨物以平板貨櫃裝載於甲板上運送，乃合法之甲板運
      送：
  １、平板貨櫃屬於貨櫃的一種，其在貨櫃輪船上之放置鎖固方
      式，與一般貨櫃並無不同，均是以繫栓套或掛鉤套入櫃角
      裝置內，再用繫栓鋼纜或繫栓桿以及伸縮螺絲連接固定之
      ，僅平板貨櫃上方無法再堆置貨櫃而已。因此，關於貨櫃
      運送之航運實務，當然適用於各種貨櫃，包括平板貨櫃在
      內。
  ２、貨櫃輪運送貨櫃，因船舶之構造關係，不得不將三分之一
      之貨櫃裝載於甲板上，而貨櫃之構造，亦已盡其設計之能
      事，使之適宜於甲板之裝載。由法律之觀點言，貨櫃於甲
      板上裝載，應認為「航運種類所許可」而承認其合法性。
      易言之，如託運人同意以貨櫃運送貨物，即推定其同意甲
      板上之裝載。系爭貨物既以平板貨櫃裝運，自推定託運人
      已同意甲板運送。3.
  ３、就貨櫃運送而言，各國一直在緩和禁止甲板運送之適用，
      至少亦許運送人以特約保留在甲板裝載貨櫃之權利。例如
      1966年法國海上運送契約法第22條第2項規定，在船舶上
      具有適於運送貨櫃設備之甲板貨櫃裝載，視為業經託運人
      同意。在美國Mormacvega號一案，認為貨櫃裝載於甲板上
      之妥當性已普遍獲得承認，其裝載應為航運習慣所許，遇
      有共同海損行為時，亦應認為共同海損，法官並在此案中
      指出：（1）在貨櫃船上，甲板裝載貨櫃不比在艙內裝載
      之危險更大，（2）技術上之改革與船舶之設計，足以證
      明除在艙內堆存貨櫃以外，在甲板上堆存亦屬合理，因此
      ，絕不能將甲板裝載貨櫃與甲板裝載貨物劃上等號。4.
  ４、因貨櫃輪係依循航線彎靠預定港口裝載貨櫃，根本無法向
      某一託運人保證其所託運之貨櫃，何只裝載於甲板上，何
      只裝載於甲板下，而且即使該只貨櫃已裝載於甲板上，運
      送人也不可能於載貨證券上加註「貨櫃裝載甲板上」，讓
      託運人不敢接受，因為這樣的載貨證券，依1993年信用狀
      統一慣例第31條第1項規定之反面解釋，銀行是不可能接
      受押匯的，因此實務上解決之道，是在載貨證券背面插入
      「運送人有自由載運貨物於甲板上之權」等「任意裝載條
      款」或「自由條款」，賦與運送人以甲板運送之選擇權，
      只要有此條款，即得認運送人與託運人間已有貨物應或得
      裝載於甲板之合意，並已將此合意記載於載貨證券上。此
      種作法，於國際間討論制定1978年漢堡規則時，就已視為
      當然，則對於更早制定之1924年海牙規則或1968年海牙威
      士比規則，自應從寬將貨櫃甲板運送作通融的解釋，以符
      合現代貨櫃運送之要求。而我國海商法第73條規定：「運
      送人或船長如將貨物裝載於甲板上，致生毀損或滅失時，
      應負賠償責任。但經託運人之同意並載明於運送契約或航
      運種類或商業習慣所許者，不在此限。」其中「經託運人
      之同意並載明於運送契約」之句，於貨櫃在甲板上運送時
      ，須從寬解釋，將在載貨證券背面插入「任意裝載條款」
      或「自由條款」等亦包括在內，始能順應貨櫃運送之新潮
      流。
  ５、本件載貨證券背面第15條第（1）款規定：「運送人有權
      將裝在貨櫃的貨物置於甲板下或甲板上運送，而不須事先
      通知商人。」第（2）款前段規定：「當貨物於甲板上運
      送時，運送人不須在此文件正面為甲板裝載之特別註記，
      即使有相反的習慣亦然。」第1條規定：「商人包括貨物
      之託運人、受貨人、載貨證券持有人、貨物或載貨證券之
      所有人或占有人，以及上述之代理人。」對照前面所述，
      自得認為託運人同意本件貨櫃得裝載於甲板上，並已載明
      於運送契約即載貨證券上。
  ６、綜上所述，本件貨物裝載於平板貨櫃上為甲板運送，不論
      是航運種類所許，或因載貨證券背面有賦與運送人以甲板
      運送選擇權之條款而得認為業經託運人同意並載明於運送
      契約上，其乃合法之甲板運送至明。
  ７、1924年海牙規則及1968年海牙威士比規則，其所規範之貨
      物，並不包括「依運送契約裝載於甲板上並如此載運之貨
      物」。因此，適用海牙規則或海牙威士比規則之運送契約
      ，其貨物當然應裝載於甲板下，而不能裝載於甲板上，若
      裝載於甲板上，自構成違約或「不合理偏航」。海牙規則
      及海牙威士比規則上述狹隘之立法例，顯然與貨櫃運送實
      務不符，也與我國海商法第73條規定不同，自不能比附援
      引，更何況本件是適用我國法，而非海牙規則或海牙威士
      比規則，原告竟據以指摘本件甲板運送不合法，自不可採
      。
  ８、本件貨物之保險單，並無平板櫃不得裝載於甲板上運送之
      約定，原告主張有該約定，並以保險公司依該約定拒賠為
      由，指摘被告之甲板運送違法云云，與事實、保險實務及
      航運習慣均不符：
 （1）實務上，保險公司於核保時，對貨物是否裝載於甲板上，
      本就會列入考慮，以決定是否加費承保，但貨櫃運輸並不
      適用加費規定，亦即，貨櫃不論裝在甲板上或甲板下運送
      ，保險公司均會承保，且不會加費。至於保險公司不保的
      除外條款，實務上則有「非貨櫃之甲板裝載除外條款」，
      其對象僅限於非貨櫃之貨物，此亦證明保險公司不能以貨
      櫃裝載於甲板上運送為由拒賠。
 （2）按航運習慣上，貨櫃可裝載於全貨櫃輪之甲板上運送，且
      所謂之貨櫃，包括一般貨櫃、冷凍櫃、開頂櫃及平板櫃等
      ，有中華民國海運聯營總處81年6月3日函及94年9月20日
      函，可資證明，故保險公司對於平板櫃裝載於甲板上運送
      所發生之貨損，不會拒賠，此由台灣高等法院94年度保險
      上字第1號民事判決內容，即可證之。
 （3）本件貨物之保險單，其第4條第1項約定：「通知義務：被
      保險人應於每月月初向本公司申報前月份的被保險貨物，
      並將貨物品稱、數量、包裝方式、發票金額、航次、船名
      、航程、起迄港口等通知保險人，以做為保費計算基礎。
      」第6條約定：「包裝方式：箱裝及貨櫃。」第13條第1項
      前段約定：「裝載條款：除貨物以貨櫃裝運者外，本合約
      所承保貨物不得裝載於船舶甲板上。」由上述保險單的約
      定，可知：原告不須在交運貨物前或當時，就將貨物明細
      及運送資料通知保險公司，原告只須在每月月初向保險公
      司通知前月份的貨物明細及運送資料即可。原告通知保險
      公司之內容，並不包括「貨櫃裝載於甲板上運送」一事，
      與前述保險實務，即「貨櫃不論裝在甲板上或甲板下運送
      ，保險公司均會承保，且不會加費」，完全相符。以貨櫃
      裝運的貨物，可以裝載於船舶甲板上。本件貨物係以平板
      櫃裝運，自得裝載於甲板上。
 （4）本件貨物之保險單，若有平板櫃裝於甲板上不賠之條款，
      原告應會要求住友倉庫必須以書面要求被告將平板櫃裝於
      甲板下並在載貨證券上註明，甚或託運人三菱商事在收到
      載貨證券發現未註明時，應會要求被告補註，以便保全原
      告向保險公司要求理賠之權利。惟住友倉庫及託運人均未
      為上述要求，顯然本件保險單並無原告所稱平板櫃為甲板
      運送不賠之約定。
 （5）縱謂本件貨損未獲保險公司理賠，確係因保險單有平板櫃
      不得為甲板運送之約定所致，因其屬個別保險契約之問題
      ，與一般海上保險實務不符，且非航運習慣，自無拘束被
      告之效力，原告不得以保險公司之拒賠，主張本件平板櫃
      之甲板運送違法。
（五）被告對於本件貨物之運送，已依海商法第62條及第63條之
      規定，對於船舶之適航性及貨物之照管，盡必要之注意義
      務：
  １、本件貨物係以「整裝／整拆」（CY/CY）方式運送，亦即
      ，由託運人自行包裝於木箱內，再裝載繫固於平板貨櫃上
      ，始交給被告運送。因此，被告係從收受該裝有本件貨物
      之平板貨櫃時起，始負保管貨物之責任，一直到將該裝有
      本件貨物之平板貨櫃交給原告，俾由其自行拆櫃，被告之
      運送人責任始終了。
  ２、由於本件貨物係由託運人自行包裝於木箱內及裝櫃，故被
      告於收受系爭平板貨櫃時，僅能從包裝之外部加以觀察，
      無法拆箱檢視包裝內的貨物是否完好，故只要以相當之注
      意仍未發現包裝有破損，被告於裝貨港的貨櫃場於收櫃時
      ，就會簽發貨櫃狀況良好之貨櫃交接單；被告於貨櫃裝船
      時，也會簽發清潔載貨證券，而卸貨港的貨櫃場於原告來
      領櫃時，也會簽發貨櫃狀況良好之貨櫃運送單。因此，原
      告於領櫃拆箱後發現之貨損，不能以載貨證券為清潔未註
      記異常為由，逕認係在被告運送或占有中所發生。
  ３、裝有本件貨物之平板貨櫃，於92年3月3日交給神戶港的貨
      櫃場，等候裝船，當時之貨櫃交接單記載貨櫃狀況良好，
      表示當時貨物之包裝外觀良好。同年3月10日該貨櫃運抵
      高雄港，存放於高雄港第63號碼頭貨櫃場，等候原告領取
      。同年3月14日，原告安排拖車前來領櫃，當時貨櫃場與
      拖車司機交接貨櫃之貨櫃運送單上，並無任何異常註記，
      表示當時貨物之包裝外觀仍良好，並無破損。而同年3月
      15日，原告委託啟德機械起重工程公司拆除木箱及包裝時
      ，亦未發現異狀，有啟德公司之報告及其職員戊○○於鈞
      院94年9月15日庭期之證詞可稽，亦即，若不拆除包裝，
      無人能從貨物之木箱及包裝窺知貨物受損。由以上所述，
      足證裝有本件貨物之平板貨櫃，自被告收受時起，至交付
      原告為止，被告所能檢視之本件貨物之包裝，在外觀上均
      狀況良好，顯示被告已依海商法第62條及第63條之規定，
      盡必要之注意義務，提供適航堪載之船舶運送本件貨物，
      並妥適照管本件貨物。
（六）查本件載貨證券所記載之六只貨櫃，均係以甲板裝載方式
      運送來台，除本件貨櫃外，其餘五只貨櫃，包括與本件貨
      櫃相同包裝方式之二只平板櫃，均未發生原告所稱之海水
      濕損情事，再由本件貨櫃所裝載貨物之木箱及包裝，於拆
      卸時均未發現異常觀之，顯然本件貨物之濕損，應係其包
      裝有瑕疵，未水密之緣故，否則為何相同包裝，也放在甲
      板上運送之另二只平板櫃貨物，均未發生進水濕損情事？
      鑑於本件貨櫃所裝載貨物，係由託運人自行包裝並固定於
      貨櫃後，交給被告運送，被告並不知其包裝內情況，則本
      件貨物因包裝不水密所生之濕損，姑不論其係在日本交運
      前就已發生，縱係發生於海運途中，無論依海商法第73條
      （甲板運送）、第69條第12款（包裝不固）、第15款（託
      運人之行為或不行為）、第17款（非運送人之故意或重大
      過失、或其代理人、受僱人之過失），或民法第634條但
      書（託運人之過失）之規定，被告亦不負賠償責任。
（七）原告所請求之金額並不合理：
  １、本件貨物運送係合法之甲板運送，故縱謂本件貨損係因被
      告未盡海商法第63條所規定之注意義務所致（被告否認之
      ），因本件貨物之性質及價值並未註明於載貨證券，被告
      仍可依海商法第70條第2項規定，主張單位限制責任。而
      依載貨證券之記載，本件貨櫃只裝有一箱貨物，依同法條
      第3項規定，被告自得以該1箱計算單位限制責任金額，故
      被告僅需賠償原告特別提款權666.67單位，依原告起訴日
      93年1月15日之匯率計算，為新台幣33,711元（特別提款
      權1單位相當於美金1.4923元，美金1元相當於新台幣33.8
      85元），再加上本件貨物之公證費用新台幣29,085元，合
      計新台幣62,796元，原告超過該金額之請求，應予駁回。
  ２、縱謂被告不得主張單位限制責任，原告所請求之金額仍不
      合理：
 （1）原證2號之鑑定報告書，稱鑑定日期為92年4月21日及以後
      ，鑑定內容為貨物之修復規格與價格適當性。查該鑑定報
      告書只是引述託運人之修理費用估價單，並為其合理妥當
      性背書而已，對於憑何判斷其合理妥當性，則付諸闕如，
      且對於該估價單絲毫未提及受損貨物之殘值乙事，該鑑定
      報告書亦未發現並予指正，顯然欠缺鑑定之專業。因此，
      原告不能憑該鑑定報告書，證明該估價單所載修理費合理
      妥當。
 （2）原告提出原證4號之發票及所附之估價單，主張貨物之修
      復費用為日幣4,600萬元。惟查該發票所附之估價單，其
      內容與前述鑑定報告書所附之估價單大同小異，只是最後
      1頁有扣除日幣1,056萬元之記載而已，原告自應另行舉證
      其合理妥當性，不能以已給付為由，解除此舉證責任。
    原證5號所謂之運費發票，事實上是台灣住倉公司的請款
      單，請款項目包括推廣貿易服務費、棧租、換單手續費、
      鍵輸費、報關費、理貨費、管理費、配送管理費、事物處
      理費（此項費用竟高達新台幣30多萬元）、搬運工資、堆
      高機使用費等，並無運費一項，原告雖提出原證42證明其
      已支付這些費用給台灣住倉公司，但並未提出這些費用的
      各項單據佐證，實難令人採信原告有此損害及其金額合理
      。
  （3）原證6之保險費收據及原證43之收入款項證明，只能證明
      原告曾支付新台幣21,882元的保險費給保險公司而已，至
      於保險標的物是否為本件受損機器？保險期間是否為該機
      器送修期間？則仍無證據證明，原告自不能據以主張其受
      有該保險費之損害。查原證6及43文件所載保單號碼：00D
      92OP00285，與原告所提原證47之保單號碼：4400D92OP00
      142不符，且原證6及43依原告之主張，係本件貨物受損送
      修之保險費單據，與原證47及48係當初自神戶港裝運六只
      貨櫃來台之保險單據，並不相同，故原告持後者欲證明前
      者確係本件受損貨物之保險單據，顯然張冠李戴，毫不可
      採。
 （4）原證10號是亞東海事檢定保險公證人公司之收款通知單，
      其上記載公證費、旅費及稅共新台幣（下同）29,085元
      ；原證11號之原告92年5月2日信函，亦記載公證費用為
      29,085元；至於原告92年5月19日信函（亦列為原證11號
      ），則記載公證報告的英文翻譯費用為6,300元，由於此
      費用並非原告為檢查貨損所支出之公證費用，自不能請求
      。故縱原告已支付上述二筆費用合計35,385元，原告亦只
      能請求29,0 85元之公證費用。
 （5）按「運送物有喪失、毀損或遲到者，其損害賠償額，應依
      其應交付時目的地之價值計算之。」「運送物之喪失、毀
      損或遲到，係因運送人之故意或過大重失所致者，如有其
      他損害，託運人並得請求賠償。」民法第638條第1項及第
      3項定有明文。濕損並非發生於被告占有保管貨物期間，
      被告對本件貨損並無任何責任可言，已詳如前述；縱退萬
      步言，被告對本件貨物之濕損難辭其咎，被告亦得主張單
      位限制責任，原告超過「特別提款權666.67單位即新台幣
      33,711元，加上公證費用29,085元，合計新台幣62,796元
      」之請求，應予駁回。再退萬步言，縱謂被告不得主張單
      位限制責任，被告所負責任亦以前揭民法第638條之特別
      規定為限，且僅在本件貨損經舉證證明係因被告之故意或
      重大過失所致時，託運人始得向被告請求賠償所失利益之
      損害。查原告迄今並未證明本件貨損係因被告之故意或重
      大過失所致，且原告並非託運人，自不得向被告請求賠償
      所失利益之損害。
 （6）縱原告嗣後能舉證證明其得請求所失利益，其所主張之所
      失利益金額新台幣18,603,000元，亦誇大不實，而不可採
      ：
    A.查原告於93年1月15日起訴所請求之所失利益金額為日幣
      22,500,000元；原告於93年3月4日準備書（一）狀稱該所
      失利益係因「原告於92年6月底前無法使用系爭機器於預
      定之生產線，依預定之生產量（9千片彩色濾光片）計算
      ，原告因此受有日幣22,500,000元之損害。」但原告並未
      提出任何證據證明該預定之生產線何時開始生產？該預定
      之生產量是如何計算而得？
    B.原告於94年8月11日準備書（六）狀提出原證35之使用利
      益計算表，主張系爭貨物原預定於92年4月上線生產彩色
      濾光片，惟因系爭貨物濕損，遲至同年10月始使用於生產
      線，這段期間短少生產之彩色濾光片數量達九千片，以每
      片可獲利日幣2,511元計算，原告所受之使用利益損害為
      日幣22,599,000元，原告僅取整數請求日幣22,500,000元
      云云。惟查原證35之使用利益計算表只是原告自己製作之
      電腦報表而已，並無任何單據佐證，也看不出來有原告所
      稱「遲至92年10月始上線生產，短少生產9千片彩色濾光
      片」之事實。
    C.原告於94年9月15日準備書（七）狀提出原證44之財務報
      表暨會計師查核報告及損益計算書，主張其前所提出之原
      證35之使用利益計算表，係上線生產前之利益估算，惟生
      產銷售之實際利益為每片新台幣2,067元，故原告所受之
      使用利益損害應為新台幣18,603,000元（2,067元×9000
      片）。惟查原證44之文件，包括兩種文件，一是原告92及
      91年度之會計師查核報告及損益表，一是原告自己製作之
      92年度損益計算表（原告誤載為93年度），兩者對於系爭
      貨物之生產線何時開始生產？生產量是否因此較預定量短
      少9千片彩色濾光片？均無隻字提及。
    D.原告於93年1月15日起訴時，主張在92年6月底前無法使用
      系爭機器於預定之生產線，換言之，系爭機器在92年6月
      底始上線生產。查上開主張是否屬實，原告在93年1月15
      日起訴時應已了然於胸，但原告竟在94年8月11日之準備
      書（六）狀，改口稱原預定於92年4月上線生產，惟因系
      爭貨損而遲至同年10月始上線生產云云，難道原告在93年
      1月15日起訴時，還不知道系爭機器是在92年6月或10月上
      線生產嗎？系爭機器於92年3月15日在原告工廠拆除包裝
      ，搬入無塵室，對照原告稱系爭機器原預定於92年4月上
      線生產，則當系爭機器於92年5月21日修復自日本空運回
      台（此係依原證4之估價單上載交貨期限為平成15年5月20
      日即中華民國92年5月20日，以及原證5之文件上載空運進
      口之班機號碼為CX005/21而得），應毫無疑問可在92年6
      月上線生產，若原告遲至92年10月始上線生產，應是其他
      因素所致，與系爭貨損無關，原告不得將該遲延生產之責
      任，推卸給被告。
    E.按所失利益，係指依通常情形或依已定之計劃、設備或其
      他特別情事，可得預期之利益（民法第216條第2項參照）
      。原告稱其因系爭貨損而短少生產9千片彩色濾光片，但
      卻始終未提出任何證據證明此9千片係如何計算而得，自
      不可採。又，所謂所失利益，係指新財產之取得，因損害
      事實之發生而受妨害，屬於消極的損害（最高法院48年台
      上字第1934號判例要查參照）。原告以系爭機器上線生產
      後之實際銷售利益計算每片彩色濾光片之利益為新台幣2,
      067元，而非其原先推估之每片日幣2,511元，並據以計算
      9千片之所失利益為新台幣18,603,000元，顯然於法不合
      ，更遑論該所謂每片之利益（包括實際銷售或推估之利益
      ），並無任何證據證明。原告請求之所失利益，顯然誇大
      不實，應予駁回。
 （7）原告於發現貨損後，本不應組裝機器，而應立即安排會同
      公證，確定貨損範圍後，早日送修，以減少損害，但原告
      卻於92年3月15日發現貨損後，遲至4月8日始安排會同公
      證，再遲至同年5月8日始取得託運人最後之修理費用估價
      單，並於5月21日修復運送回台，則對於因此擴大之損害
      ，包括必須拆解機器以送修之費用、生鏽範圍之加大加重
      、以及無法生產之期間延長，被告自得依民法第217條規
      定，主張原告與有過失，而得減輕賠償金額或免除之。
 （8）原告於93年1月15日起訴，當時日幣兌換新台幣之匯率為
      0.3196，並非原告主張之0.3203，因此原告備位聲明之金
      額應減為新台幣33,788,146元，計算式為（￥46,000,000
      ×0.3196）＋NT$19,086,546＝NT$33,788,146。
（八）爰為聲明：（1）原告之訴及其假執行之聲請均駁回。（2
      ）如受不利判決，被告願以現金或等值之第一商業銀行建
      成分行無記名可轉讓定期存單供擔保，請准宣告免為假執
      行。
三、二造不爭執之點：
（一）原告為國內彩色濾光片製造廠商，於92年3月間，自日本
      進口精密生產機器設備乙批來台，共18箱，分裝於六櫃，
      其中三只為40呎密封貨櫃，三只為平板櫃（Flat Rack）
      ，由被告所屬之「萬海一六五號」輪（Wan Hai 165），
      自日本神戶（KOBE）港運送來台，並由被告簽發載貨證券
      。
（二）原告領貨拆封時，發現其中一只平板櫃（編號：TOLU0000
      000）所裝貨物（折割機）發生濕損。
（三）系爭發生濕損之貨物，以平板櫃包裝，並在甲板上運送。
四、得心證之理由：本件依二造之主張及陳述，其爭執點厥為下
    述各點，茲分述如下：
（一）被告辯稱本件貨物濕損，係存放於日本神戶港泉洋港運株
      式會社的倉庫期間所發生，與被告無關，有無理由？
  １、原告主張系爭貨物之保險人即日商三井住友海上火災產物
      保險股份有限公司台北分公司委請JAPAN MARI NESURVEY
      ORS  & SWORN MEASURERS ASSO CIATION NKKK (TAIWAN
      ), LTD.（下稱NKKK(TAIWAN )LTD.）就系爭濕損貨物進行
      檢驗，經NKKK(TAIWAN)LTD.於92年3月18日、19 日所為檢
      驗及同年4月8日會同被告公證人即中華海事檢定社／Mr.B
      .H.Droh就系爭濕損貨物檢驗結果，均顯示在受潮／生鏽
      的部位實施鹽份測試，有明顯的鹽份反應，系爭貨物受潮
      、生鏽（損害）之原因是受到海水弄濕，即系爭貨物損壞
      是在從日本神戶（港）到台灣高雄（港）的航行途中，受
      到海水的弄濕。（Our opinion（3）Byouri nspection,
      the  damage was caused bysea water during the voya
      ge from  Kobeo Kaoh siung），業據原告提出原證38檢
      查報告書為憑；而被告所提中華海事檢定社所作之公證報
      告內亦有記載：「切割機有幾處出現生鏽情形，我們使用
      硝酸銀溶劑在一些生鏽處測試，發現有些位置為陽性反應
      ，有些位置為陰性反應，這表示生鏽有些是鹽水造成，有
      些是淡水造成」（見被證13）應認系爭貨物之濕損確有遭
      受海水侵入之情形。
  ２、被告雖提出被證16、17，主張本件貨物之濕損，應在貨物
      交給被告運送前就已發生，因貨物在港口或船上本就會吸
      收海風或大氣中之鹽分，且貨物存放期間即92年3月1日及
      3日下雨，是本件貨物之濕損，是發生在泉洋港運株式會
      社倉庫保管期間云云；惟查，被證16號依被告所述為訴外
      人日商後藤回漕店株式會社之函文，並非確定之鑑定意見
      ，自難援引為有利於被告之認定；次查，依證人即處理本
      件貨物開拆之啟德機械起重工程公司之人員戊○○到庭證
      稱：「包裝袋割開的時候，一直流很久，大概有一般小水
      桶三桶左右的水，單單一個機台包裝，就有這麼多」等語
      （見本院94年9月15日筆錄）；且由被告所提中華海事檢
      定社所作之公證報告內亦有記載：「據稱拆箱工人發現內
      包裝有積水，向現場工程師報告，內包裝底部割開後，許
      多水流出，我們詢問積水之確實數量，貨主代表向我們指
      出水桶的大概直徑，我們估計約20公升容量，有3桶水的
      量（但有人說6桶）」（見被證13），足認證人戊○○上
      開所證應屬真實，被告否認有水滲出，應不可採；次查，
      依原告所提系爭貨物之彩色照片，分別有控制盤下方生鏽
      、旋轉後搬送接觸伺服馬達上方水垢、裁斷桿生鏽、旋轉
      前搬送襯墊球型螺桿生鏽、基板折斷桿鹽分結晶、給油口
      及搗螺桿軸生鏽、設備基座積水、螺桿座鏽垢、支撐腳架
      鏽垢、傳動軸生鏽、折斷桿水垢、螺桿繡垢，有原告93年
      12月30日陳報狀檢附之彩色照片可稽；再審酌被告被證17
      號泉洋港運株式會社與住友倉庫株式會社之電子往來郵件
      ，92年3月1日之降雨量為22 mm，92年3月3日之降雨量為4
      .6mm，足認降雨量並非多量，依證人戊○○所證從系爭損
      貨物所留出之水量，及原告所提系爭貨物受損發生鏽垢之
      情形，應屬大量含鹽份之水所致，是被告主張係因海風夾
      帶海水或下雨所致，應屬不可採，原告主張系爭貨物濕損
      是發生    在被告負責之海上運送途中，應可採信。
  ２、被告另抗辯本件貨物之濕損，係原告內包裝有瑕疵，未水
      密之緣故，故依海商法第69條第12款（包裝不固）、第
      15款（託運人之行為或不行為），或民法第634條但書規
      定（託運人之過失），主張無庸負責云云，惟被告對於系
      爭貨損係由於原告內包裝有瑕疵未水密之緣故，並未舉出
      內包裝有瑕疵之確實證據以實其說，被告此部分所辯，亦
      不足採。
（三）本件甲板上運送是否合法？本件之甲板上運送有無單位責
      任限制之適用？
  １、按我國海商法第73條規定：運送人或船長如裝載於甲板上，
      致生毀損或滅失時，應負賠償責任。但經託運人之同意並載
      明於運送契約，或航運種類或商業習慣所許者，不在此限。
      依上開條文規定，甲板上運送，致生毀損或滅失時，原則上
      應負賠償責任，除經託運人之同意並載明於運送契約，或航
      運種類或商業習慣所許者，始可免責，並應由運送人負舉證
      責任。經查，原告傳訊證人甲○○○到庭證稱其於91年10月
      25日有向被告日本公司齊木先生提出本件貨物係精密儀器必
      須裝在甲板下等語（見本院94年5月26日言詞辯論筆錄）；
      被告提出被告日本公司承辦人員丁○○○及阪本仁之陳述書
      （被證14、被證15）主張本件貨物託運當時並未約定應為船
      艙內運送，證人丁○○○則到庭證稱有關要在船艙內運送的
      條件當初並無提出等語（見同上期日言詞辯論筆錄）；惟依
      前述我國法律規定，運送人主張甲板上運送免責應經託運
      人之同意並載明於運送契約，被告並未提出經託運人同意
      並載明於運送契約之證據，依我國法律，被告尚難主張其
      得為甲板上運送。
  ２、被告另辯稱貨櫃裝載於甲板上，乃航運習慣是否可採？
      被告提出中華民國海運聯營總處81年6月3日及94年9月20日
      函，指出貨櫃裝載於全貨櫃輪之甲板上運送，已為航運習慣
      所允許。惟查，本件系爭發生濕損貨物係以平板櫃裝運，
      而平板櫃與一般長方盒形狀貨櫃最大不同，乃是「貨櫃」實
      際上並非長方盒形，而僅有底盤及兩端擋板，頂部及二側則
      為中空。原告則主張航運實務上就平板櫃皆採特別處理，
      即原則上應置於艙內，若例外須置於甲板上，航運業者必
      須事先向託運客戶提出甲板運送之說明，取得客戶了解同
      意方可實行，並提出被告同業陽明海運股份有限公司日本
      子公司之函及日本航運公司之函為憑（見原證7、29、30
      號），本院審酌貨物裝載於甲板上相較於裝載於船艙內，
      更具有風險，及我國海商法第73條之條文精神，並斟酌本
      件載運者為精密儀器，被告主張將以平板櫃裝載之精密儀
      器為甲板上運送為商業習慣，尚難認為可採，故本件應為
      違法之甲板運送。
  ３、被告另辯稱本件載貨證券背面第15條第（1）款規定：「
      運送人有權將裝在貨櫃的貨物置於甲板下或甲板上運送，
      而不須事先通知商人。」第（2）款前段規定：「當貨物
      於甲板上運送時，運送人不須在此文件正面為甲板裝載之
      特別註記，即使有相反的習慣亦然。」，得認為託運人
      同意本件貨櫃得裝載於甲板上，並已載明於運送契約即
      載貨證券上云云，惟原告主張系爭約款乃係運送人於與不
      特定多數託運人簽訂運送契約前事先單方所擬定，並非經
      二造合意而定，原告對於上開條款未曾同意，該條款對於
      原告自不生效力等語；按載貨證券記載條款、條件或約定
      ，以減輕或免除運送人或船舶所有人，對於因過失或本章
      規定應履行之義務而不履行，致有貨物毀損、滅失或遲到
      之責任者，其條款、條件或約定不生效力，海商法第61條
      定有明文，經查，被告並未舉證原告同意於甲板上運送，
      已如前述，而上開條款與海商法第73條對照觀之，已有減
      輕運送人責任之情事，是原告主張上開載貨證券條款為被
      告單方之意思表示，且係減輕被告責任之條款，對其不生
      效力，應屬可採。
  ４、運送人為違法甲板裝載之責任：
      按海商法第73條前段規定：「運送人或船長如將貨物裝載
      於甲板上，致生毀損或滅失時，應負賠償責任」，此所謂
     「應負責任」，係指絕對的賠償責任，即對於因不可抗力
      而生之損害，亦應負責。蓋此之「應負賠償責任」如係指
      普通之「過失責任」，則海商法第63條原即有規定運送人
      注意責任，在一般之運送，運送人違反其注意責任，即應
      負賠償責任。其於無權裝載於甲板之情形，如致貨物生損
      害時，當然更應負賠償責任。自毋須另於第73條前段加以
      規定之必要。由此足證此之所謂「應負賠償責任」並非指
      「過失責任」，而實係指「絕對的賠償責任」。本件既如
      上所述屬違法之甲板運送。被告自無法再主張單位責任限
      制以免除其應負之絕對責任。系爭貨物交付被告公司運送
      ，自交付貨物時起在被告公司之全權控管下，則其對系爭
      貨物在運送過程中發生濕損，自應負損害賠償責任。
（四）本件損害金額為何？原告請求之賠償金額是否已提出相當
      之證明？
  １、修復費用：原告主張因系爭貨物受有濕損送回日本修復而
      支出修復費用日幣4,600萬元，業據其提出發票、估價單
      （原證4號）、收據/領收證（原證41號）為憑，並提出公
      證報告（原證2）證明原告確受有該筆費用之損害，且該
      修復費用係屬合理，經核，系爭受損貨物係自日本進口，
      原告送回日本修復，應屬合理，且所提單據資料大致相符
      ，原告此部份請求，應予准許。至被告指陳該公證報告欠
      缺鑑定之專業，惟未舉證以實其說，自不足採。
  ２、修復後之運送及保險費用：新台幣448,161元：
     （1）運送費用等：原告主張系爭貨物修復後自日本運回台
          灣所產生之運費等新台幣426,279元，該筆費用並於
          92年6月30日支付予台灣住倉股份有限公司，業據其
          提出請款單（見原證5號）及收入款項證明（見原證
          42 號）為憑，堪可採信。
     （2）保險費：原告主張機器修復後從日本到台灣保險公司
          有另外再收費，其保險費為新台幣21,882元該筆費用
          於92年7月31日日支付予保險公司，亦據原告提出收
          入款項證明為憑（見原證43號），此部份亦可採信。
  ３、公證費用：原告主張因本件貨損支出公證費用新台幣35,
      385元，固據其提出公證費用發票為憑（見原證45號）。
      惟被告辯稱於原告92年5月19日信函（列為原證11號），
      記載公證報告的英文翻譯費用為6,300元，此費用並非原
      告為檢查貨損所支出之公證費用，自不能請求等語，經核
      原告所提原證11信函內容記載，系爭6,300元應屬翻譯費
      用，被告主張剔除，應屬可採，則原告得請求之公證費為
      29,085元（計算式：35,385元－6,300元＝29,085元）。
  ４、使用利益之損害：原告主張其生產每片彩色濾光片可獲得
      之利益即營業淨利為新台幣2,067元（原證44號），原告
      前所提出之原證35號係上線生產前之利益估算，惟生產銷
      售之實際利益為每片新台幣2067元，故原告因系爭貨物濕
      損所受之使用利益損害為新台幣18,603,000元（NT$2,067
      ×9,000），固據其提出財務報表暨會計師查核報告及損
      益計算書為憑（見原證44號）。此為被告否認。經查：
      原告於93年3月4日準備書（一）狀稱該所失利益係因「原
      告於92年6月底前無法使用系爭機器於預定之生產線，依
      預定之生產量（9千片彩色濾光片）計算，原告因此受有
      日幣22,500,000元之損害。」；嗣於94年8月11日準備書
      （六）狀提出原證35之使用利益計算表，主張系爭貨物原
      預定於92年4月上線生產彩色濾光片，惟因系爭貨物濕損
      ，遲至同年10月始使用於生產線，這段期間短少生產之彩
      色濾光片數量達9,000片，以每片可獲利日幣2,511元計算
      ，原告所受之使用利益損害為日幣22,599,000元，原告僅
      取整數請求日幣22,500,000元云云。惟查原證35之使用利
      益計算表只是原告自己製作之電腦報表而已，並無任何單
      據佐證，亦無法得知有原告所稱「遲至92年10月始上線生
      產，短少生產9千片彩色濾光片」之事實。原告又於94年
      9月15日準備書（七）狀提出原證44之財務報表暨會計師
      查核報告及損益計算書，主張其前所提出之原證35之使用
      利益計算表，係上線生產前之利益估算，惟生產銷售之實
      際利益為每片新台幣2,067元，故原告所受之使用利益損
      害應為新台幣18,603,000元（2,067元×9000片）。依上
      開原告主張，原告對於系爭貨物預定上線生產時間及每片
      獲利金額，前後請求已有不同，難認其所提之使用利益計
      算表等單據為真實，又查原證44之文件，包括兩種文件，
      一是原告92及91年度之會計師查核報告及損益表，一是原
      告自己製作之92年度損益計算表（原告誤載為93年度），
      兩者對於系爭貨物之生產線何時開始生產？生產量是否因
      此較預定量短少9千片彩色濾光片？均無隻字提及。依上
      開說明，依原告所提之單據，尚難認有其主張所失利益之
      損害，原告證明尚有不足，此部份之請求，應予駁回。
五、按運送人或船長如將貨物裝載於甲板上，致生毀損或滅失時
    ，應負損害賠償責任；又載貨證券之發給人，對於依載貨證
    券所記載應為之行為，均應負責，海商法第73條前段、第74
    條第1項分別定有明文。被告否認原告為運送契約之託運人
    ，原告主張其係委由在日本代理人川端英人、甲○○○與被
    告於日本公司之人員阪本、丁○○○接洽，經查，證人甲○○○到庭證稱伊當初代理原告從日本出口系爭機器到台灣等
    語；證人丁○○○亦證稱當初是與甲○○○先生聯繫本件貨
    物運送等語（見本院94年5月26日筆錄），是原告主張其為
    貨物託運人應屬可採；又被告為載貨證券之發給人，是原告
    依據海商法第73條、運送契約、載貨證券之法律關係請求被
    告負損害賠償責任，洵屬有據。又原告主張被告將貨物裝載
    於甲板上致生損害，被告為實際執行運送之人，原告依侵權
    行為損害賠償之法律關係，請求被告負賠償責任，亦非無據
    。
六、綜上所述，原告請求系爭貨物修復費用日幣4,600萬元，為
    有理由，另請求修復後之運送及保險費用新台幣448,161元
    ，為有理由；另原告得請求之公證費為新台幣29,085元，上
    開新台幣給付部分合計為477,246元；至原告請求翻譯費用
    新台幣6,300元及所失利益之損害新台幣18,603,000元為無
    理由，應予駁回。另按以外國通用貨幣定給付額者，債務人
    得按給付時給付地之市價，以中華民國通用貨幣給付之，民
    法第202條定有明文，依上開規定，在以外國通用貨幣定給
    付額之情形，僅債務人對於依何種貨幣給付具有選擇權，審
    酌二造對損害賠償之貨幣並無特別約定，且選擇權在被告，
    而原告亦以備位聲明同意被告折付新台幣，是原告請求被告
    給付日幣4600萬元部分，被告得按償還當時臺灣銀行公告之
    日幣即期賣出匯率折合新台幣給付之。從而，原告請求被告
    應給付日幣4,600萬元及新台幣477,246元，並自本件起訴狀
    繕本送達翌日（即93年2月4日）起至清償日止，按年利率百
    分之五計算之利息，為有理由，應予准許，上開給付日幣部
    分，被告得按給付時臺灣銀行公告之日幣即期賣出匯率折合
    新台幣給付之。逾此部分，為無理由，應予駁回。
七、兩造分別陳明願供擔保為准、免假執行之宣告，經核原告勝
    訴部分並無不合，爰分別酌定相當擔保金額准許之。至原告
    敗訴部分，其假執行已失所附麗，併予駁回。
八、本件原告於言詞辯論終結後提出民事準備十一狀檢附投資計
    劃書（原證49），主張系爭受損機器原定92年5月開始生產
    ，其生產能力為每月38,150片，原告僅請求9,000片云云，
    惟查，原告於上開準備書狀亦自承系爭機器至日本檢修再運
    抵來台是92年5月21日，足認系爭機器於92年5月已在台灣，
    並無妨礙原告於92年5月上線生產之時間；而原告以系爭機
    器原運抵時間92年3月10日算至檢修回台之時間，主張遲延2
    個月又11日云云，惟系爭機器原抵台時間並非原告預定上線
    生產時間，原告以該時間計算所失利益之起點，亦屬無據。
    爰認毋庸再開辯論。本件事證已臻明確，兩造其餘攻擊防禦
    方法，經審酌後，或與本件無涉，或與判決結果不生影響，
    毋庸一一論列。
九、據上論結，本件原告之訴為一部有理由，一部無理由，依民
    事訴訟法第79條、第390條第2項、第392條第2項，判決如主
    文。
中    華    民    國    95    年    3    月    30     日
                  民事第二庭  法  官  吳淑惠
以上正本係照原本作成。
如不服本判決，應於收受送達後二十日內向本院提出上訴書狀。
中    華    民    國    95    年    3     月    31    日
                              書記官  蔡凱如


司法院資訊處製作；財團法人民間司法改革基金會備份。
